【裁判字號】    90,易,2172
【裁判日期】    901214
【裁判案由】    詐欺
【裁判全文】
臺灣臺南地方法院刑事判決                          九十年度易字第二一七二號
    公  訴  人  臺灣台南地方法院檢察署檢察官
    被      告  丁  ○  ○
右列被告因詐欺案件，經檢察官提起公訴（九十年度偵緝字第五八二、五八五號），
本院判決如左：
    主  文
丁○○連續以詐術得財產上不法之利益，累犯，處有期徒刑柒月。
    事  實
一、丁○○前於民國八十七年間，因犯詐欺罪，經本院判處有期徒刑三月確定，甫於
    八十七年六月一日執行完畢，猶不知悔改，明知其身上並無金錢，無能力支付計
    程車資，竟基於意圖為自己不法利益之概括犯意，先於九十年三月二十二日十時
    許，在台南縣永康市○○○路法王講堂前佯為一般乘客，攔乘由甲○○所駕駛之
    營業計程車，上車後掩飾其無能力支付車資之情形，使甲○○陷於錯誤認其為一
    般付費搭車之乘客而同意載送，並指示甲○○前往台南縣玉井鄉及楠西鄉縣竹鄉、台南縣善化鎮、台南市安南區、台南縣新化鎮等地尋友，迄於同日二
    十二時許，車抵台南縣永康市台南家專旁巷內，車資累計達新臺幣（下同）九千
    九百元，丁○○佯稱翌（二十三）日九時再以電話連絡支付車資，惟卻音訊全無
    ，甲○○始知受騙，丁○○則因此詐得不付車資九千九百元而乘坐計程車之不法
    利益。丁○○復承接上開概括之犯意，於九十年七月十六日八時許，在台南市○○路電信局前佯為一般乘客，攔乘由乙○○所駕駛之營業計程車，上車後掩飾其
    無能力支付車資之情形，使乙○○陷於錯誤認其為一般付費搭車之乘客而同意載
    送，並指示乙○○前往台南縣楠西鄉、新化鎮、關廟鄉等地尋友，車行至關廟鄉
    時，丁○○表示身上沒錢，佯稱要找朋友借錢，又指示乙○○前往歸仁鄉、仁德
    鄉等地尋友未果，迄於同日十三時許，丁○○指示乙○○返回台南縣新化鎮後，
    乙○○要求丁○○支付車資三千三百十元，丁○○拒不支付，乙○○始知受騙，
    丁○○則因此詐得不付車資三千三百十元而乘坐計程車之不法利益，乙○○乃將
    丁○○載往臺南縣警察局新化分局報案查獲。
二、案經甲○○訴由臺南縣警察局永康分局及乙○○訴由臺南縣警察局新化分局報請
    臺灣臺南地方法院檢察署檢察官偵查起訴。
    理  由
一、訊據被告丁○○固坦承有於右揭時、地搭乘告訴人甲○○及乙○○之營業計程車
    未付車資之情事，惟矢口否認有上開詐欺得利之犯行，先於偵查中辯稱：伊有要
    還他們錢，但都找不到人云云；嗣於本院則辯稱：伊是要搭車去找朋友借錢，再
    還錢，不是故意詐欺，伊有一塊地可以變賣還錢，可是伊姐姐不願給伊，伊有心
    要還他們錢云云。經查：(一)右揭被告搭車未付車資之事實，業經被告自白，核與
    告訴人甲○○及乙○○所指訴之情節相符，應可認被告此部分之自白與事實相符
    ，而堪採為真實。(二)被告於警訊、偵訊及本院審理時皆供承其搭乘告訴人等之計
    程車時，身上並未帶錢，足證被告並無能力支付計程車資，被告未告知告訴人等
    實情而掩飾此一事實，使告訴人等誤以為被告係一般付費搭車之乘客，而同意搭
    載被告；衡以告訴人等係營業駕駛人，且與被告並不相識乙節，如被告上車即表
    明欲向朋友借錢付車資，以賺取車資維生之告訴人等何以會搭載被告至上開地點
    漫繞，足見被告有施用詐術，使告訴人二人誤認被告會付車資，而同意搭載被告
    甚明。(三)被告於告訴人甲○○之營業計程車抵達目的地時，向告訴人甲○○佯稱
    隔日會聯絡付款，嗣後卻音訊全無；且於告訴人乙○○要求支付車資時，拒不支
    付；參以被告自事發至今迄未支付分文等情，足見被告自始即無意支付車資，其
    有施用詐術，獲取不法利益之意圖至為明確。(四)證人即被告之姐姐丙○○於偵查
    及本院調查時證稱：丁○○未請伊幫忙付計程車資，也沒有錢放伊這裏，伊並未
    替丁○○保管四百五十萬元等語（見九十年度偵緝字第三五○號偵查卷第二六頁
    及本院卷第三六頁），足見被告稱其有一塊地可以變賣還錢，其有心要還錢云云
    ，不足採信。本件事證明確，被告犯行洵堪認定。
二、核被告所為，係犯刑法第三百三十九條第二項之詐欺得利罪，應依同條第一項之
    刑論處。其先後二次犯行，時間緊接，觸犯犯罪構成件相同之罪名，顯係基於概
    括犯意反覆實施，為連續犯，依刑法連續犯之規定論以一罪，並加重其刑。又被
    告曾因詐取搭乘計程車之財產上不法利益而犯詐欺罪，經本院判處有期徒刑三月
    確定，甫於八十七年六月一日執行完畢，有台灣高等法院被告全國前案紀錄表及
    本院八十七年度易緝字第五四號判決可稽，其於五年以內再犯有期徒刑以上之罪
    ，為累犯，應依刑法第四十七條之規定遞加重其刑。爰審酌被告已曾因詐取搭乘
    計程車之財產上不法利益，經判處罪刑執行完畢，竟仍不知悔改，一再以相類似
    之詐欺手段，獲取免費乘坐計程車之不法利益，其惡性非輕；且其所詐取之金額
    分別為九千九百元及三千三百十元，相對於每日賺取一、二千元車資維生之告訴
    人等而言，其財產上之損失可謂不輕；及被告迄今分文未付、犯後態度不良等一
    切情狀，量處如主文所示之刑。
據上論斷，應依刑事訴訟法第二百九十九條第一項前段，刑法第五十六條、第三百三
十九條第二項、第一項、第四十七條，罰金罰鍰提高標準條例第一條前段，判決如主
文。
本案經檢察官張婉寧到庭執行職務。
中      華      民      國    九十      年     十二     月     十四     日
                                  臺灣臺南地方法院刑事第四庭
                                      審判長法  官  簡  慧  娟
                                            法  官  蘇  義  洲
                                            法  官  林  欣  玲
右正本證明與原本無異。
如不服本判決，應於判決送達後十日內，向本院提出上訴狀。
                                            書記官  莊  淑  雅
附錄本案論罪科刑法條全文：
刑法第三百三十九條
意圖為自己或第三人不法之所有，以詐術使人將本人或第三人之物交付者，處五年以
下有期徒刑、拘役或科或併科一千元以下罰金。
以前項方法得財產上不法之利益或使第三人得之者，亦同。
前二項之未遂犯罰之。


司法院資訊處製作；財團法人民間司法改革基金會備份。
